臺灣臺中地方法院民事判決　九十一年度婚字第八七○號
　　原　　　告　甲○○
　　被　　　告　乙○○
右當事人間請求離婚事件，本院判決如左：
    主      文
原告之訴及假執行聲請均駁回。
訴訟費用由原告負擔。
    事    實
甲、原告方面：
  一、聲明：(一)准原告與被告離婚。(二)被告應賠償原告新台幣（下同）壹佰萬元
      及自本起訴狀繕本送達翌日起至清償日止，按年息百分之五計算之利息。(三)
      第二項請求部分，原告願供擔保，請准宣告假執行。
  二、陳述：
  (一)兩造婚姻關係現仍存續中，不料被告於民國九十年三月三十一日竟無故離家，
      不告而別，經原告四處尋找未獲，乃訴請貴院以九十一年度婚字第九八號判決
      命被告應履行與原告同居之義務，並經確定在案。而被告於敗訴確定後，仍未
      履行同居，且不知去向，顯係惡意遺棄原告在繼續狀態中，爰依民法第一千零
      五十二條第一項第五款之事由，訴請裁判離婚。
  (二)又本件判決離婚原因，係因被告惡意遺棄所致，原告並無任何過失。而原告與
      被告結婚已逾二十三年，平日感情尚稱融洽，且原告係服務於郵局擔任業務士
      ，工作安定，又無不良嗜好，然被告卻突然不告而別，拋夫棄子，致造成兩造
      之離婚，使原告之家庭生活，一時失去原有之完整及和樂，孩子之教育發生嚴
      重之不良影響；另被告復將掛名其下現由全家居住之原告住處之房地，於離家
      期間持往銀行設定高額抵押權，並不按期繳息，貸款銀行勢將強制執行，屆時
      原告一家將無屋可供居住，足見原告因本件判決離婚而受有精神上無可言喻之
      痛苦，依法自得向被告請求損害賠償。審酌原告為高職畢業，任職郵局業務士
      ，每月收入五萬六千元，而被告亦為高職畢業，擁有上開房屋一棟等兩造之身
      分、地位、經濟狀況，及原告痛苦之程度，爰依民法第一千零五十六條第一、
      二項規定，請求被告賠償一百萬元及自起訴狀繕本送達翌日起之法定遲延利息
      。並願供擔保就第二項請求為假執行之宣告。
三、證據：提出本院九十一年度婚字第九八號民事判決書一件、判決確定證明書一件
    、戶籍謄本一件、土地登記謄本三件、建物登記謄本二件(均為影本)為證。
乙、被告方面：未於言詞辯論期日到場，亦未提出書狀作何聲明或陳述。
參、本院依職權傳喚兩造所生子女江政祿、被告之姊潘廖祺、母潘廖齊、嫂洪薰梅。
    理　　由
一、本件原告起訴主張，兩造婚姻關係現仍存續中，被告無正當理由拒絕與原告履行
    同居，經原告訴請本院判決原告勝訴確定在案。而被告於敗訴確定後，迄未返家
    與原告履行同居之事實，被告無正當理由未到院陳述，亦未提出書狀作何聲明或
    陳述，經依職權傳喚證人即兩造子女江政祿、被告之母潘廖齊、被告之嫂洪薰梅
    到院作證，均一致表示自本院履行同居判決確定後，被告行蹤不明，並有本院九
    十一年度婚字第九八號民事判決、判決確定證明書、戶籍謄本影本各乙份在卷可
    稽，就此部分之事實，堪認為真實。
二、復按夫妻之一方於同居之訴判決確定後，仍不履行同居義務，在此狀態繼續存在
    中，而又無不能同居之正當理由者，即與民法第一千零五十二條第一項第五款所
    定之離婚要件相當，此觀最高法院四十九年度台上字第九九○號、第一二三三號
    判例自明。本件原告對被告提起履行同居之訴，業經法院於九十年一月十六日判
    決被告應與原告同居，並於九十年三月三日確定，而被告於前開判決確定後，並
    未返家與原告同居，有如前述，應予審酌者，被告於履行同居判決確定後，再不
    返家履行同居義務，如係婚姻已發生破綻，有無正當理由？本件證人即被告之姊
    潘廖祺到院證稱：「可能是夫妻吵架才離家。九十年八月四日那天，兩造約在我
    住處，碰面並共同返家。同年十一月十八日，被告參加娘家兄妹的家庭聚會，那
    天也隨先生回夫家，其餘之事我不知道。他們結婚二十幾年，常常吵架，可能是
    所開的雜貨店生意不佳或是先生工作不順利，常常會翻箱倒櫃，砸毀家具之事。
    有時客人和被告聊天稍微久點，原告就會吃醋、吵架，此次離家，原因不清楚。
    」等語；證人即被告之母潘廖齊到院，證稱：「他們夫妻二人常常吵架，去年三
    月離家出走前一次，其離家後，隔天返回娘家，她告訴我原告常常趕她離家，真
    正原因說的不是很清楚。原告在離家翌日中午到我家要接被告回家，不等女兒穿
    好衣服就先離去，剩下小孩江政祿等我女兒，當週週六，原告說你那個賤女兒又
    要走，我趕到他家，女兒告訴我，原告為了隔壁借魔術靈洗地板，罵我女兒是賤
    女人，又說我家都是賤人，我勸他們，小事情不要這樣鬧，女兒說原告動輒砸家
    具，如何過活。女兒又說，原告半夜眼睛睜的大大的，常常床邊放把刀，如何過
    日子，她擔心小孩在家會被殺死。原告常常將東西：如菜在冰箱上、下亂放，東
    西亂丟，最後都是被告在收拾。」等語；證人即兩造之子江政祿亦到院證稱：「
    家中偶而東西會被砸的亂七八糟，爸媽二人都有作這種事情。爸爸在和媽媽吵架
    時，或罵媽媽賤女人，媽媽也會反唇相譏，但媽媽說什麼我沒有聽。爸爸沒有在
    床邊放刀子。」等語；原告則稱：「證人岳母所述更誇張，不實在。我沒有放刀
    子在床邊，但吵架時我會罵人，但被告也會罵我如我死掉時，她會放鞭炮。冰箱
    、洗衣機之事，不實在，目前我都還在使用，家中的地板都是我在整理。」（以
    上詳見九十一年八月六日言詞辯論筆錄）等語，又證人即被告之嫂洪薰梅則證稱
    ：「據我知道，他們二人常常為了小事，就吵的很厲害，彼此翻箱倒櫃。被告她
    是逆來順受，很有忍耐性，但原告常常為了小事，如菜煮的不喜歡，就把桌子掀
    翻，把棉被塞在馬桶上，動不動就要趕被告出門。被告很節儉，且不會藏私房錢
    ，原告要壹佰萬元，她不可能拿的出來。去年被告曾經向我哭訴，她睡覺時，原
    告會潑水，甚至在她離家時，原告也把門鎖都換掉。我們也找不到被告。」（詳
    見九十一年十月八日言詞辯論筆錄）等語，相互參照以觀，顯然兩造平日即時有
    吵架行為，吵架時原告會罵被告為賤女人，被告則回罵原告如原告死掉會放鞭炮
    等語，二人均會砸傢具，其間原因因被告未到庭，無從查明，至證人潘廖齊所述
    係因原告與客人談話稍久，原告即不悅等事，因係由被告轉述，就此部分之證言
    ，既為原告所否認，尚難認為真實。然原告於證人潘廖祺所述離家原因，如「和
    客人聊天稍久，原告即不悅」、潘廖齊所述被告離家原因「罵被告為賤女人、動
    輒砸家具、床邊放刀、東西在冰箱上下亂放、鄰居借魔術靈洗地板等」及洪薰梅
    所述被告離家原因「常為小事吵架、翻箱倒櫃，如菜煮不喜歡，即將桌子掀翻，
    將棉被塞在馬桶上、潑水、換門鎖」等，均一一否認反駁，惟對於證人潘廖齊、
    洪薰梅所述離家原因「原告常趕被告離家」一事，則未為回應，參酌原告對證人
    指述各種離婚具體原因，均會具體否認之情，則兩造發生爭吵時，原告會罵被告
    賤女人，被告回罵如原告死她會放鞭炮，甚而常趕被告離家，當屬事實。又本院
    依職權調閱前案履行同居卷，所附被告離家後，原告兩度寄發存證信函至被告娘
    家處，信內所述內容，強調被告離家出走時，捲款潛逃，並將房地持向銀行抵押
    貸款，置兒子讀書學費、生活費於不顧，絲毫未提及兩造間感情之事，顯然兩造
    平時即因常有爭吵，爭吵中有上開對罵情事，甚而趕被告離家，然原告離家時捲
    款並將房地持向銀行抵押貸款，造成家庭生活費用發生問題，故有存證信函之舉
    。又按夫妻相處之道，因國情、身分、地位、知識程度及經濟能力不同，而有不
    同相處方式，惟因夫妻來自不同家庭，其成長背景有異，無法期待對方凡事盡如
    己意，古人所謂舉案齊眉，或男主外女主內，或現代新女性主義者，其據以說明
    夫妻相處家庭經營之道固有不同，惟夫妻有如太極之陰陽，一陰一陽相調和，陰
    陽相濟，方能生理與心理上取得平衡，而不致產生生理或心理上疾病，若在此太
    極內，陽之一方強勢時，陰之他方不願退讓，反之亦然，則陰或陽即跑到外面，
    太極因陰陽無法調和，自然會破裂，反之亦然，惟有一進一退間取得平衡點，方
    能維持太極之圓融，而其進退之原則應基於愛為出發點，方能進退有序。本件按
    諸一般人經驗法則，兩造吵架時，互罵對方不是，以惡毒字眼相罵成習，甚而砸
    毀家具，為人先生者，即因而常有趕妻子離家之舉，顯然兩造陰陽未能調和，已
    逸出太極之外，婚姻已發生破綻，而在無積極證據證明前，應認兩造過失程度相
    等，固得依民法第一千零五十二條第二項規定請求離婚，然本件原告有律師為訴
    訟代理人，按諸民事訴訟法第一百九十九條、第一百九十九條之一之立法意旨，
    係基於武器平等原則，保障當事人程序利益所為立法精神下，本件法院無需闡明
    訴訟標的是否追加，從而兩造婚姻既發生破綻，有如前述，則被告於履行同居之
    訴確定後，仍未返家與原告同居，應認有正當理由。原告離婚之訴為無理由，應
    予駁回。原告離婚之訴既經駁回，其精神賠償請求亦無理由，假執行請求即失所
    附麗，應併予駁回，附予敘明。
三、本件事證已臻明確，原告其餘攻擊防禦方法及舉證，於本件事實之認定不生影響
    ，茲不一一論述，附為敘明。
四、據上論結，本件本訴原告之訴為無理由，依民事訴訟法第七十八條，判決如主文
    。
中　　　華　　　民　　　國　　九十一　　年　　　十　　　月　　二十二　　日
                                      臺灣臺中地方法院家事法庭
~B法　　　官　陳學德　陳學德
右為正本係照原本作成
如對本判決上訴應於判決送達後廿日內向本院提出上訴狀
中　　　華　　　民　　　國　　九十一　　年　　　十　　　月　　二十三　　日
~B法院書記官　賴榮順　賴榮順
